臺灣屏東地方法院刑事判決　　　　　　　 96年度訴字第636號
公　訴　人　臺灣屏東地方法院檢察署檢察官
被　　　告　甲○○
　　　　　　　　　　現另案於臺灣屏東監獄竹田分監執行中
上列被告因違反毒品危害防制條例案件，經檢察官提起公訴（96
年度毒偵字第630 號），被告於準備程序中先就被訴事實為有罪
之陳述，本院合議庭裁定改依簡式審判程序審理，判決如下：
    主  文
甲○○施用第一級毒品，累犯，處有期徒刑壹年肆月，減為有期
徒刑捌月；又施用第二級毒品，累犯，處有期徒刑壹年貳月，減
為有期徒刑柒月。應執行有期徒刑壹年貳月。
    事  實
一、甲○○前因施用毒品案件，經臺灣板橋地方法院以92年度毒
    聲字第3449號裁定送觀察、勒戒後，因認無繼續施用毒品之
    傾向，於民國92年12月19日釋放出所，經臺灣板橋地方法院
    檢察署檢察官於92年12月30日以92年度核退偵字第13號為不
    起訴處分確定。又因施用毒品案件，經臺灣板橋地方法院於
    94年12月30日以94年度訴字第2613號判決判處有期徒刑7 月
    ，於95年1 月16日判決確定，並於95年10月1 日縮刑期滿執
    行完畢。又因施用毒品案件，經本院於96年3 月23日以96年
    度訴字第184 號判處有期徒刑10月、7 月，定應執行刑為有
    期徒刑1 年3 月，於96年4 月25日判決確定，現正執行中。
    詎其猶不思悔改，復於前揭觀察、勒戒執行完畢釋放後5 年
    內，基於施用第二級毒品甲基安非他命之犯意，自上開96年
    度訴字第184 號判決日即96年3月23日後至96年3月26日15時
    許止，以每2 日施用1 次之頻率，在屏東縣枋寮鄉○○村○
    ○路92號住處房間內，以將甲基安非他命放於玻璃管內以火
    燒烤，再吸食其所產生煙霧之方式，施用甲基安非他命多次
    。另基於施用第一級毒品海洛因之犯意，於96年3 月26日15
    時許，在上開住處，以注射針筒注射之方式，施用第一級毒
    品海洛因1 次。嗣於96年3 月27日9 時許，為警持本院核發
    之搜索票至甲○○上開住處搜索時，經其同意對其採尿送驗
    ，其尿液檢驗結果呈甲基安非他命及嗎啡陽性反應，並當場
    扣得與本案施用第一級、第二級毒品行為無關之第四級管制
    藥品原料藥甲基麻黃鹼1包（毛重1.2公克），而查知上情。
二、案經屏東縣警察局枋寮分局報告臺灣屏東地方法院檢察署檢
    察官偵查起訴。
    理  由
一、本案被告甲○○所犯為死刑、無刑徒刑或最輕本刑為3 年以
    上有期徒刑以外之罪，其於準備程序中就被訴事實為有罪之
    陳述，經法官告知簡式審判程序之旨，並聽取公訴人、被告
    之意見後，本院依刑事訴訟法第273 條之1 第1 項規定，裁
    定由受命法官獨任進行簡式審判程序，合先敘明。
二、上開犯罪事實，業據被告於本院審理時坦承不諱，且被告於
    96年3 月26日經警採其尿液送驗結果，尿液確呈嗎啡陽性反
    應，且其尿液檢測出甲基安非他命含量1123 ng/ml，高於最
    低可定量濃度500ng/ml之數值，有正修科技大學超微量研究
    科技中心96年5 月28日檢驗報告1 紙附卷可佐，依行政院衛
    生署於92年12月24日公告之「濫用藥物尿液檢驗作業準則」
    第20條規定，司法案件之濫用藥物尿液，必要時得採最低可
    定量濃度為閾值，有行政院衛生署管制藥品管理局93年7 月
    22日管檢字第0930006615號函及法務部法醫研究所93年7 月
    21日法醫毒字第0930002471號函各1 紙在卷可參，本件被告
    尿液中甲基安非他命含量在最低可定量濃度之上，應可確認
    其尿液中確有甲基安非他命成分存在，此外，復有屏東縣警
    察局枋寮分局偵辦疑似施用毒品尿液檢體送驗代號與真實姓
    名對照表1 紙附卷可佐，足認被告自白確與事實相符，應可
    採信。又被告前因施用毒品案件，經臺灣板橋地方法院以92
    年度毒聲字第3449號裁定送觀察、勒戒後，因認無繼續施用
    毒品之傾向，於92年12月19日釋放出所，經臺灣板橋地方法
    院檢察署檢察官於92年12月30日以92年度核退偵字第13號為
    不起訴處分確定一情，有臺灣高等法院被告前案紀錄表及臺
    灣屏東地方法院檢察署刑案資料查註紀錄表各1 份在卷可稽
    。是被告於前揭觀察、勒戒執行完畢釋放後5 年以內再犯本
    件施用第一級毒品海洛因、第二級毒品甲基安非他命犯行之
    事證明確，堪以認定，應依法論科。
三、論罪科刑：
（一）施用毒品行為為集合犯：
    1.依最高法院86年臺上字第3295號判例意旨，數行為於同時
      同地或密切接近之時地實施，侵害同一之法益，各行為之
      獨立性極為薄弱，依一般社會健全觀念，在時間差距上，
      難以強行分開，在刑法評價上，以視為數個舉動之接續施
      行，合為包括之一行為予以評價，較為合理，方屬接續犯
      之範疇。足見「接續犯」之成立係以時、空密接性為前提
      要件，即透過對於同一法益之同種類侵害行為繼續不間斷
      之實行，業已稀釋個別行為之獨立性，致使刑法評價時將
      之視為單一、整體之犯罪行為，以符合社會一般人對於行
      為概念之認知，並與行為人之犯罪目的相互結合。惟被告
      多次施用甲基安非他命之行為期間約為4 日，施用甲基安
      非他命之頻率為每2 日施用1 次，各次犯行間明顯可分而
      具有獨立性，核與前揭判例意旨所稱「數行為於同時同地
      或密切接近之時地實施」之特性並不相符，已難認合於「
      接續犯」之前提要件。
    2.至於學理上「包括一罪」概念中，與施用毒品之犯罪型態
      較有關聯者，應屬「集合犯」之態樣，此即依一般社會通
      念，特定犯罪行為具有反覆實施之特性，立法者於制定刑
      罰法律之初，亦已認知該種行為類型之反覆性，而有意藉
      由法條中客觀構成要件之行為要素，涵括上開具有反覆實
      施特性之數個犯罪行為，仍僅接受一次刑法之評價為已足
      。施用毒品犯罪通常極易成癮，一旦身染毒癮，即有於短
      時內密集施用之傾向，是就業已成癮之施用毒品者而言，
      如將個別施用行為在刑法上逐一評價並分別論處罪刑，恐
      係無視於該種犯罪類型反覆實施之特性，而有使行為人承
      受過度且顯不相當刑罰之疑慮。此乃立法者於制定毒品危
      害防制條例時既依成癮性、濫用性及對社會危害性而將毒
      品分為4 級，且僅規定處罰施用第一、二級毒品，足見毒
      品危害防制條例所處罰施用第一、二級毒品，其構成要件
      之行為要素係具有成癮、濫用之反覆、延續實行，參諸同
      條例就施用第一級、第二級毒品者另有施予觀察、勒戒或
      強制戒治等戒除毒癮之保安處分，及倘行為人曾經刑事處
      遇方式助其戒斷毒癮，猶再犯施用毒品，足見原所據以實
      施之治療程序，顯然不能收其實效，而應依法追訴處罰等
      規定，據此可知，施用毒品之行為本身，顯然具有反覆性
      及延續性之特徵，準此，「施用」即屬此類犯罪之常態，
      倘認「施用」毒品，為數罪評價，恐與刑罰之過度評價禁
      止原則相悖。基此，將此反覆多次施用毒品犯行列入「集
      合犯」之實質一罪範疇，應屬合理。
    3.綜上所述，本件被告反覆多次施用甲基安非他命之犯罪行
      為，時間甚為密集，施用頻率皆約為每2 日施用1 次，且
      前因施用毒品案件，經送觀察、勒戒後，仍為本件多次施
      用毒品之行為，顯見被告有施用毒品之犯罪倚賴性，參以
      被告於本院審理中自承其施用甲基安非他命已成癮一情，
      足認被告施用第二級毒品甲基安非他命，乃係基於反覆施
      用第二級毒品甲基安非他命之集合性犯罪故意，而於密切
      之時、地反覆延續實行施用第二級毒品之犯罪，依社會一
      般客觀上之觀察，符合一個反覆、延續性之行為觀念，揆
      諸前揭說明，被告多次施用甲基安非他命之行為，應論以
      「集合犯」而為「包括一罪」，僅受一次之刑法評價。
（二）查海洛因、甲基安非他命分別係毒品危害防制條例第2 條
      第2 項第1 、2 款所定之第一、二級毒品，不得非法持有
      、施用。故核被告所為，係犯毒品危害防制條例第10條第
      1 項、第2 項施用第一級、第二級毒品罪。其於施用海洛
      因與甲基安非他命前持有海洛因與甲基安非他命犯行，各
      為其施用之高度行為所吸收，均不另論罪。又被告前因施
      用毒品案件，經臺灣板橋地方法院於94年12月30日以94年
      度訴字第2613號判決判處有期徒刑7 月，於95年1 月16日
      判決確定，並於95年10月1 日縮刑期滿執行完畢，有卷附
      上開前案紀錄表附卷可佐，其於有期徒刑執行完畢後5 年
      以內故意再犯本件有期徒刑以上之前揭2 罪，均為累犯，
      應均依刑法第47條第1 項規定加重其刑。而被告所犯之上
      述2 罪，犯意各別，行為互異，應分論併罰之。爰審酌被
      告前因施用毒品案件，經送觀察、勒戒及刑事科刑執行完
      畢後，竟仍未戒除施用毒品之惡習，復施用第一級、第二
      級毒品，戕害身心甚鉅，惟念其施用毒品乃戕害自己之健
      康，尚未危及他人，其犯罪之動機、方法、所生損害及生
      活狀況，及犯後坦承犯行，態度良好等一切情狀，分別量
      處如主文所示之刑。又按中華民國96年罪犯減刑條例業經
      總統於96年7 月4 日公布，自同年7 月16日施行，本件被
      告所犯上開2 罪之犯罪時間均在96年4 月24日以前，所犯
      非屬該條例第3 條所列不予減刑之罪，應各依中華民國96
      年罪犯減刑條例第2 條第1 項第3 款規定，減其宣告刑刑
      期2 分之1 如主文所示，並定其應執行刑。扣案之結晶體
      1 包（毛重1.2 公克），經本院囑託高雄醫學大學附設中
      和紀念醫院檢驗結果，係第四級管制藥品原料藥甲基麻黃
      鹼，有卷附高雄醫學大學附設中和紀念醫院檢驗報告1 紙
      可憑，而與本案被告施用第一級毒品海洛因及第二級毒品
      甲基安非他命之犯行無關，爰不併予諭知沒收，附此敘明
      。
（三）至檢察官雖就被告自96年1 月1 日某時起施用第二級毒品
      甲基安非他命之犯行提起公訴，然被告另於95年11月22日
      20時許，在上開住處施用第二級毒品甲基安非他命部分犯
      行，業經本院於96年3 月23日以96年度訴字第184 號判處
      有期徒刑7 月，並於96年4 月25日判決確定在案，參以被
      告於本院審理時供稱其施用甲基安非他命已成癮，且甲基
      安非他命之施用頻率大約為每2 日施用1 次等情，及皆以
      將甲基安非他命放於玻璃管內以火燒烤，再吸食其所產生
      煙霧之方式相同，則被告該部分施用第二級毒品甲基安非
      他命犯行，與本案被告被訴施用第二級毒品犯行間，時空
      上實具有密接關係，足認被告先後施用第二級毒品之犯行
      ，乃係基於反覆施用第二級毒品甲基安非他命之集合性犯
      罪故意，應評價認係包括一罪之集合犯。參諸前開說明，
      被告本案自96年1 月1 日某時起至96年3 月23日止（96年
      3 月23日後即非前案既判力所及）施用第二級毒品犯行，
      既與前案先繫屬於本院之施用第二級毒品犯行，係屬實質
      上一罪，而為同一案件，則檢察官就與前案犯罪事實為同
      一之案件，另向本院重行提起公訴，而於96年6 月23日始
      再繫屬於本院，此有臺灣屏東地方法院檢察署96年6 月22
      日屏檢光誠96毒偵630 字第2233號函上本院刑事科戳印、
      前開被告前案紀錄表各1 份可證，依前揭說明，被告此部
      分犯行，自為前案本院96年度訴字第184 號確定判決效力
      所及，本應依刑事訴訟法第302 條第1 款為免訴之諭知，
      惟公訴意旨既認此部分與前開論罪科刑部分有集合犯之關
      係，爰不另為免訴之諭知，併此敘明。
據上論斷，應依刑事訴訟法第299條第1 項前段、第273條之1第1
項，毒品危害防制條例第10條第1 項、第2 項，刑法第11條前段
、第47條第1 項、第51條第5 款，中華民國96年罪犯減刑條例第
2 條第1 項第3 款、第7 條，判決如主文。
本案經檢察官潘國威到庭執行職務。
中　　華　　民　　國　　96　　年　　7　　月　　31 　　日
                  刑事第一庭    法  官  黃聖涵
以上正本證明與原本無異。
如不服本判決應於收受本判決送達後十日內向本院提出上訴書狀，
其未敘述上訴理由者，並得於提起上訴後十日內向本院補提理由
書狀（均須按他造當事人之人數附繕本）「切勿逕送上級法院」
中　　華　　民　　國　　96　　年　　7  　　月　　31   日
                                書記官  蘇雅慧
本件論罪科刑法條：
毒品危害防制條例第10條
施用第一級毒品者，處 6 月以上 5 年以下有期徒刑。
施用第二級毒品者，處 3 年以下有期徒刑。
